臺灣彰化地方法院刑事判決　　　　　　　 96年度易字第710號
公　訴　人　臺灣彰化地方法院檢察署檢察官
被　　　告　乙○○
　　　　　　甲○○
上列被告因詐欺案件，經檢察官聲請簡易判決處刑（95年度偵字
第9378號），本院彰化簡易庭認為不宜（96年度彰簡字第472 號
），簽移普通庭改依通常程序審理，依簡式審判程序判決如下：
    主  文
乙○○共同商業負責人，以明知為不實之事項，而填製會計憑證
，處有期徒刑貳月，如易科罰金，以新臺幣壹仟元折算壹日，減
為有期徒刑壹月，如易科罰金，以新臺幣壹仟元折算壹日。緩刑
貳年。扣案如附表貳編號壹所示之物沒收。
甲○○共同商業負責人，以明知為不實之事項，而填製會計憑證
，處有期徒刑貳月，如易科罰金，以新臺幣壹仟元折算壹日，減
為有期徒刑壹月，如易科罰金，以新臺幣壹仟元折算壹日。緩刑
貳年。扣案如附表貳編號貳所示之物沒收。
    犯罪事實
一、緣邱柏儒及邱柏樟（均另經本院95年度訴字第2121號判決）
    於民國93年4 月12日、94年7 月22日分別開設址設臺中市○
    區○○路4 段200 號3 樓之2 之「巨祥國際企業社」（以下
    簡稱巨祥國際）及址設於臺中市○區○○路216 號1 樓之「
    巨祥電通有限公司」（以下簡稱巨祥電通），分別由洪仁山
    及王博民任「巨祥國際」、「巨祥電通」之名義負責人。邱
    柏儒、邱柏樟、洪仁山、王博民即陸續邀集陳玉如（邱柏儒
    之前妻）、楊琇琇、張丁財等人（均另經本院95年度訴字第
    2121號判決）加入經營，並在報紙分類廣告欄刊登「任何信
    用卡皆可刷卡購物，無額度可超刷˙現刷現拿，高價收購˙
    中部最高價，五分鐘快速處理，0000000000顏小姐」、「信
    用卡無額可超刷、遲繳、無工作、聯徵多次皆可辦理、刷一
    萬（現領）9800元、0000000000（轉接0000000000）顏小姐
    、0000000000洪小姐」之分類廣告，或印製「低利率申請易
    撥款快巨祥國際企業社王柏元」、「低利率申請易撥款快巨
    祥國際企業社洪仁俊」、「低利率申請易撥款快巨祥國際企
    業社王泊泯」、「刷卡購物高價回收→週轉，10000 實退
    9800，5 分鐘快速處理店面經營，蔡小姐0000000000，0000
    000000」等之名片，嗣有持有信用卡，而急需現款使用之乙
    ○○、甲○○於不詳時地閱報後，均明知特約商店負責人不
    得以刷卡方式從事非實際消費性之簽帳融資墊付現款，竟與
    邱柏儒、邱柏樟、洪仁山、王博民、陳玉如、楊琇琇、張丁
    財、陳俊霖（95年8 月14日加入）等人共同基於意圖為自己
    不法所有之詐欺及偽造會計憑證之犯意聯絡，前往上址巨祥
    電通公司見面，於電話中或當場告知是「假消費、真刷卡」
    方式套現（乙○○、甲○○各就該次刷卡行為與邱柏樟等人
    形成犯意聯絡），再分別由王博民、陳俊霖偕同乙○○、甲
    ○○，至上開巨祥電通有限公司與中國信託商業銀行（以下
    簡稱中國信託）、財團法人聯合信用卡處理中心（以下簡稱
    聯合信用卡中心）簽約為特約商店，而依各該合約書所取得
    之刷卡機（端末機編號為00000000、00000000）、空白簽帳
    單等設備，以「假消費、真刷卡」之方式，於附表1 所示之
    時、地，由未實際消費或無消費真意之乙○○、甲○○分別
    持如附表1 所示之信用卡，刷卡如附表1 所示之金額，而製
    作並無交易事實或無交易真意、屬商業會計原始憑證之簽帳
    單，經未實際消費之乙○○、甲○○簽名確認後，扣除部分
    金額後再交付如附表1 所示之現金予乙○○、甲○○（實際
    數額詳如附表1 所載），並將該不實簽帳單彙送至聯合信用
    卡中心或發卡銀行請款，致發卡銀行或聯合信用卡中心承辦
    人員陷於錯誤，誤信為實際消費，而以電匯方式依刷卡金額
    扣除2 ％至3.25％不等之手續費後，撥款至巨祥電通指定之
    銀行帳戶內，使邱柏樟等人從中獲取不法經濟所得，而該等
    銀行受有呆帳風險，足生損害於發卡銀行。
二、案經彰化縣警察局彰化分局報請臺灣彰化地方法院檢察署檢
    察官偵查起訴。
    理  由
一、本件被告所犯係死刑、無期徒刑、最輕本刑為3 年以上有期
    徒刑以外之罪，其於準備程序就前揭被訴事實為有罪之陳述
    ，經受命法官告知簡式審判程序之旨，並聽取其與公訴人之
    意見後，本院認無不得或不宜改依簡式審判程序進行之處，
    爰依刑事訴訟法第273 條之1 第1 項、第284 條之1 ，裁定
    本案由受命法官獨任進行簡式審判程序，合先敘明。
二、上揭犯罪事實，業據被告乙○○、甲○○於警詢及本院審理
    時均坦承不諱，核與證人即另案被告邱柏儒、邱柏樟、洪仁
    山、陳俊霖、王博民、楊琇琇、張丁財、林昱彤供述情節相
    符，並有被告乙○○、甲○○等人之身分證件、信用卡影本
    、客戶買賣合約書及偽填不實交易之代收代付出貨單各1 份
    附卷可按，足認被告乙○○、甲○○之自白核與事實相符，
    堪可採信。綜上，本案事證明確，被告乙○○、甲○○2 人
    犯行均堪予認定。
三、按會計憑證，依其記載之內容及其製作之目的，亦屬文書之
    一種，凡商業負責人、主辦及經辦會計人員或依法受託代他
    人處理會計事務之人員，以明知為不實事項而填製會計憑證
    或記入帳冊者，即該當於商業會計法第71條第1 款之罪，本
    罪乃刑法第215 條業務上文書登載不實罪之特別規定，自應
    優先適用（最高法院92年臺上字第3677號判例要旨參照）；
    再按會計事項之發生，均應取得、給予或自行編製足以證明
    之會計憑證；而會計憑證可分為原始憑證及記帳憑證；原始
    憑證係指證明事項之經過，而為造具記帳憑證所根據之憑證
    ，記帳憑證指證明處理會計事項人員之責任，而為記帳所根
    據之憑證；又原始憑證可再細分為外來憑證、對外憑證以及
    內部憑證，商業會計法第14條、第15條及第16條分別定有明
    文。特約商店於業務上所製作之三聯式消費簽帳單內載有其
    名稱金額、交易事項、日期和持卡人之簽名等，即足以證明
    持卡人曾經至該特約商店進行消費事項之經過，而為造具記
    帳憑證所憑之依據，其中第二聯特約商店存根聯及第一聯顧
    客存根聯、第三聯銀行存根聯（請款聯）即為證明持卡人曾
    經至該特約商店進行消費事項之經過而為造具記帳憑證所根
    據之憑證，並依憑證性質，分別為其商業本身自行製存之內
    部憑證（第二聯）及給與其商業本身以外之人之對外憑證（
    第一、三聯），自屬商業會計法第15條第1 款所指足以證明
    會計事項經過之原始憑證無疑（經濟部87年5 月19日經（87
    ）商字第87211509號函參照），是以信用卡刷卡消費，特約
    商店必須製作簽帳單一式三聯，由刷卡人於其上簽名認證後
    ，特約商店除將其中一聯交由刷卡人收執，一聯持向財團法
    人聯合信用卡處理中心或發卡銀行請款外，另一聯則由特約
    商店留存作為內部憑證，再憑以製作記帳憑證並登入帳簿，
    於此簽帳單乃足以證明會計事項發生之會計憑證，被告以假
    消費真借款之不實事項，填製簽帳單，縱其等未按規定設置
    帳簿，仍應成立商業會計法第71條第1 款之罪（最高法院88
    年度臺上字第1149號判決、90年度臺非字第20號判決要旨可
    資參照）；再按信用卡發卡銀行如知有「假消費、真刷卡」
    之情形，會拒絕付款給特約商店，而特約商店之負責人如已
    明知持卡人並無實際消費事實，猶製作簽帳單而予融資借款
    ，並持以向金融機構請領帳款，自無異於使用詐術，而該當
    於刑法上所稱之詐欺行為。其犯罪行為迄銀行付款給特約商
    店時，已達既遂之程度，不因借款人嗣後有無依約向銀行繳
    款而受影響（參見臺灣高等法院暨所屬法院90年度法律座談
    會法律問題研討結果）。是核被告乙○○、甲○○所為，均
    係犯商業會計法第71條第1 款之明知不實事項填製會計憑證
    罪及刑法第339 條第1 項之詐欺取財罪。再被告乙○○、甲
    ○○就上開詐欺犯行，與經營「假消費、真刷卡」之邱柏樟
    、洪仁山、陳俊霖、王博民等人，分別有犯意聯絡及行為分
    擔，均為共同正犯；再按商業會計法第71條第1 款所處罰者
    ，僅限於商業負責人、主辦及經辦會計人員或依法受託代他
    人處理會計事務之人員。如未具上開身分者，應與有該身分
    者共犯，始有依該法論處之餘地（最高法院94年度臺上字第
    7334號判決意旨參照）；是被告乙○○、甲○○均另就所觸
    犯商業會計法第71條第1 款之明知不實事項填載會計憑證罪
    之身分犯部分，係與有業務身分之特約商店實際經營者即另
    案被告邱柏儒、邱柏樟等人，共同於業務上文書即「會計憑
    證」之消費簽帳單上登載不實，自應依刑法第31條第1 項規
    定，論以違反商業會計法第71條第1 款之共同正犯。又被告
    乙○○、甲○○前揭犯罪時點均在刑法95年7 月1 日修正施
    行後，因修正後之刑法業已刪除牽連犯之規定，自不能論以
    牽連犯，然渠等以一行為同時觸犯上開2 罪名，為想像競合
    犯，應依刑法第55條之規定，從較重之商業會計法第71條第
    1 款處斷。起訴書雖漏引商業會計法第71條第1 款，惟起訴
    事實既已敘及，本院自得併予審究。爰審酌被告等正值壯年
    ，竟因一時經濟困難，利用「假消費、真刷卡」之方式詐騙
    銀行取得現金，影響金融秩序，增加銀行呆帳之風險，幸其
    犯後坦承犯行，顯有悔意，所詐取之金額非鉅，且現已清償
    該等刷卡金額，有各發卡銀行繳款明細表在卷可參等一切情
    狀，分別量處如主文所示之刑，並均諭知易科罰金之折算標
    準。又被告乙○○、甲○○上開犯罪時間均在96年4 月24日
    前，所犯為商業會計法第71條第1 款、刑法第339 條第1 項
    之罪，核與中華民國96年罪犯減刑條例第2 條第1 項第3 款
    之規定相符，爰均依法減其刑期2 分之1 ，並諭知易科罰金
    之折算標準。末查，被告甲○○未曾因故意犯罪受有期徒刑
    以上刑之宣告；被告乙○○前於88年間因竊盜案件，經臺灣
    臺中地方法院以88年度中簡字第1159號判處有期徒刑4 月，
    緩刑2 年確定，緩刑期滿而緩刑之宣告未經撤銷等情，分別
    有臺灣高等法院被告前案紀錄表及臺灣彰化地方法院檢察署
    刑案資料查註紀錄表各1 份附卷可憑，渠等因經濟窘迫，一
    時失慮，致罹刑章，犯後復知坦承犯行，本院認被告2 人經
    此偵審程序之教訓，當能知所警惕，信無再犯之虞，認所宣
    告之刑，以暫不執行為適當，爰均依刑法第74條第1 項第1
    款規定，併予宣告緩刑2 年，以啟自新。
四、末按共同正犯因相互間利用他方之行為，以遂行其犯意之實
    現，本於責任共同之原則，共同正犯應對所參與犯罪之全部
    事實負責，有關從刑之沒收部分，雖他共同正犯所得之物，
    亦應於其本身所處主刑之後，併為沒收之諭知（最高法院92
    年度臺上字第7050號判決要旨參照）。查另案95年度訴字第
    2121號扣案如附表2 編號1 、2 所示之簽帳單及客戶買賣合
    約書各1 份，為另案被告即共犯邱柏樟等人所有，供詐欺等
    犯罪所用之物，已如前述，亦應分別對被告乙○○、甲○○
    宣告沒收。至該案扣案之刷卡機3 台，雖均係共犯供犯本件
    犯罪所用之物，惟應非屬共犯所有，而係聯合信用卡中心及
    中國信託租借予特約商店即「巨祥電通」使用，又該案扣案
    之如另案被告邱柏儒持用之行動電話等物，因認與本件被告
    乙○○、甲○○所犯詐欺等犯罪行為無關，業據被告乙○○
    、甲○○於本院審理時證述明確，且非屬違禁物，爰不併予
    宣告沒收，附此敘明。
據上論斷，應依刑事訴訟法第273 條之1 第1 項、第299 條第1
項前段，商業會計法第71條第1 款、刑法第11條前段、第28條、
第31條第1 項、第55條、第339 條第1 項、第41條第1 項前段、
第38條第1 項第2 款、第74條第1 項第1 款，中華民國96年罪犯
減刑條例第2 條第1 項第3 款、第7 條、第9 條，刑法施行法第
1條 之1 第1 項、第2 項前段，判決如主文。
本案經檢察官蔡明達到庭執行職務。
中　　華　　民　　國　　96　　年　　9 　　月　　27　　日
                  刑事第一庭    法  官  胡宜如
以上正本證明與原本無異。
如不服本判決，應於判決送達後10日內，向本院提出上訴書狀，
上訴書狀應「敘述具體上訴理由」，並按他造當事人之人數附繕
本。「切勿逕送上級法院」。
告訴人或被害人對於判決如有不服具備理由請求檢察官上訴者，
其上訴期間之計算係以檢察官收受判決正本之日期為準。
中　　華　　民　　國　　96　　年　　9 　　月　　27　　日
                                書記官  蕭秀吉
附錄本案論罪科刑法條：
中華民國刑法第339條
意圖為自己或第三人不法之所有，以詐術使人將本人或第三人之
物交付者，處5 年以下有期徒刑、拘役或科或併科1 千元以下罰
金。
以前項方法得財產上不法之利益或使第三人得之者，亦同。
前二項之未遂犯罰之。
商業會計法第71條
商業負責人、主辦及經辦會計人員或依法受託代他人處理會計事
務之人員有下列情事之一者，處5 年以下有期徒刑、拘役或科或
併科新臺幣60萬元以下罰金：
一、以明知為不實之事項，而填製會計憑證或記入帳冊。
二、故意使應保存之會計憑證、會計帳簿報表滅失毀損。
三、偽造或變造會計憑證、會計帳簿報表內容或毀損其頁數。
四、故意遺漏會計事項不為記錄，致使財務報表發生不實之結果
    。
五、其他利用不正當方法，致使會計事項或財務報表發生不實之
    結果。
【附表1】：
┌──┬───┬───┬────┬─────┬────────┬────┬───┐
│編號│刷卡時│持卡人│刷卡金額│兌換金額  │  信用卡號      │發卡銀行│接待及│
│    │間    │      │（新臺幣│（新臺幣）│                │        │店內人│
│    │      │      │）      │          │                │        │員    │
├──┴───┴───┴────┴─────┴────────┴────┴───┤
│【以下為巨祥電通內不實消費】                                                  │
├──┬───┬───┬────┬─────┬────────┬────┬───┤
│ 1  │95年8 │乙○○│20398   │17338     │0000000000000000│匯豐銀行│王博民│
│    │月24日│      │        │約8成5    │                │        │      │
├──┼───┼───┼────┼─────┼────────┼────┼───┤
│ 2  │95年9 │甲○○│44700   │36000     │0000000000000000│中國信託│陳俊霖│
│    │月5日 │      │        │約8成5    │                │        │      │
└──┴───┴───┴────┴─────┴────────┴────┴───┘
【附表2】：
┌──┬──────────────────┬───┐
│編號│     扣押物                         │ 數量 │
├──┼──────────────────┼───┤
│ 1  │乙○○「巨祥電通」簽帳單商店存根聯  │ 1紙  │
│    │客戶買賣合約書                      │ 1份  │
├──┼──────────────────┼───┤
│ 2  │甲○○「巨祥電通」簽帳單商店存根聯  │ 1紙  │
│    │客戶買賣合約書                      │ 1份  │
└──┴──────────────────┴───┘
